【裁判字號】    99,交聲,265
【裁判日期】    991129
【裁判案由】    違反道路交通管理處罰條例
【裁判全文】
臺灣宜蘭地方法院交通事件裁定         99年度交聲字第265號
原處分機關  交通部公路總局臺北區監理所宜蘭監理站
異  議  人
即受處分人  何政憲
上列異議人即受處分人因違反道路交通管理處罰條例案件，對於
交通部公路總局臺北區監理所宜蘭監理站於民國99年9月30日所
為之宜監字第裁43-Q00000000號裁決處分，聲明異議，本院裁定
如下：
    主  文
異議駁回。
    理  由
一、原處分機關略以：宜蘭縣政府警察局於於民國99年8月7日晚
    上11時許（原處分誤繕為下午1時），在宜蘭縣五結鄉○○
    村○○路處，查獲異議人駕駛車號IQ-0963號自用小客車因
    「汽車駕駛人拒絕酒測」違規，乃以宜警交字第Q00000000
    號舉發違反道路交通管理事件通知單（下稱舉發通知單），
    舉發其違反道路交通管理處罰條例第35條第4項規定（舉發
    通知單誤繕為35條第3項），爰依道路交通管理處罰條例第
    35條第4項及第67條規定，裁處異議人新臺幣（下同）6萬元
    ，並吊銷駕駛執照，3年內不得考領駕駛執照。
二、異議意旨略以：當天從朋友家出來經過養鴨中心，從養鴨中
    心開去濱海公路，從濱海公路進去蝦之城，再開出來到濱海
    公路到郁樂旁邊巷子開到季新路送朋友回家，再從朋友家出
    來走濱海公路回利成路2段230巷，從巷子裡迴轉出來，走到
    利成路2段256號到禾旭修理廠停車熄火，開鐵門走進去之後
    ，警察從後面來說車子是異議人開的，不是異議人老婆開的
    。異議人有跟警察說車子不是伊開的，是異議人老婆開的。
三、按汽車駕駛人飲用酒類後其吐氣所含酒精濃度超過每公升0.
    25毫克以上者，不得駕車，道路交通安全規則第114條第2款
    定有明文。復按汽車駕駛人，駕駛汽車經測試檢定有下列情
    形之一者，處新臺幣1萬5千元以上6萬元以下罰鍰，並當場
    移置保管該汽車及吊扣其駕駛執照1年；因而肇事致人受傷
    者，並吊扣其駕駛執照2年；致人重傷或死亡者，吊銷其駕
    駛執照，並不得再考領：一、酒精濃度超過規定標準。汽車
    駕駛人拒絕接受第1項測試之檢定者，處新臺幣6萬元罰鍰，
    並當場移置保管該汽車及吊銷該駕駛執照。汽車駕駛人，曾
    依第35條第4項前段規定吊銷駕駛執照者，3年內不得考領駕
    駛執照道路交通管理處罰條例第35條第1項第1款、第4項前
    段及第67條第2項前段亦分別定有明文。
四、經查：
  (一)異議人供承於99年8月7日晚上11時許，警察在宜蘭縣五結鄉
    ○○村○○路查獲酒後駕車前，伊有飲酒之行為等語在卷，
    而舉發通知單上所載異議人拒絕酒測，並拒絕於收受通知聯
    者簽章欄處簽名一事，亦經本院當庭勘驗光碟屬實（見本院
    卷第20頁），復有舉發通知單附卷可稽（見本院卷第4頁）
    ，自均堪信實。
  (二)證人即舉發本件違規事件之警員劉惠龍於本院調查時結證稱
    ：「99年8月7日晚上10點至翌日凌晨2時，我和同事師本豫
    在台二線利澤段舉締危險駕車勤務，因當時下大雨所以改成
    巡邏勤務。我們開車到濱海路上看到車牌號碼IQ-0963號自
    用小客車行駛在馬路上，搖晃不定，我們就一直跟在該輛車
    後面。當時我們看到車內有2個人，1個坐駕駛座、1個坐在
    後座，跟到利澤路時，該車即轉入巷子內，我們以為該車要
    回家了，就要回頭，我們回頭時發現該車又開出來，我們就
    在工廠門口將該車攔下，開車路徑如同職務報告檢附的現場
    圖。該車停下後，我有看到駕駛座之人即跨坐到副駕駛座，
    從副駕駛座下車，下車的即是異議人，當時車內還有異議人
    老婆抱著1個小孩，坐在後座。」、「（你的視力如何？）
    矯正過後視力1.0，當天我有戴眼鏡。」等語明確（見本院
    卷第21頁），併參以與異議人素不相識，並無嫌隙（見本院
    卷第21、22頁），要無設詞誣陷異議人違規，進而招致偽證
    重罪之可能及必要。且經本院當庭勘驗採證光碟結果，舉發
    違規之警員確實一再表示警員因為在濱海路看到車號IQ-096
    3號自用小客車搖晃不定，故開車跟在車號IQ-0963號自用小
    客車後面，而異議人在將車輛煞停後，立即坐到副駕駛座下
    車，異議人之妻及小孩則坐在後座等語，有勘驗結果筆錄附
    卷可稽（見本院卷第20頁），核與證人劉惠龍於本院調查時
    之證述情節相符，因此，證人劉惠龍前揭證述，可以信實。
    異議人雖一再辯稱：車號IQ-0963號自用小客車係伊老婆駕
    駛的云云。惟經本院當庭勘驗採證光碟之結果為：「二、播
    放時間4:18起，警員詢問異議人之妻，車子係她駕駛的或係
    異議人駕駛的，並說明當時警員車輛有跟在後面，異議人將
    車輛煞停後，立即坐到副駕駛座，她還坐在後座等事，異議
    人之妻未就車子是否係伊駕駛一事表示承認或否認之意，僅
    表示伊肚子很痛。」、「五、播放時間15:l0起，警員詢問
    異議人何人開車，異議人說是妻子開的，警員詢問異議人之
    妻車子是否係她開的，點頭也可以，但異議人之妻沈默不語
    ，亦未點頭或搖頭。警員詢問異議人要不要酒測，異議人說
    是其妻開的，要對妻子酒測，伊不要酒測。警員表示停車時
    ，異議人是坐在副駕駛座，異議人之妻係坐在後座，雙方又
    互相表示己見，異議人之妻就大喊『不要再說了，好不好』
    等語。」等情（見本院卷第20頁），顯見異議人之妻於警員
    詢問車號IQ-0963號自用小客車是否係伊駕駛一事時，均不
    表承認或否認之意，衡諸常情，倘若異議人前揭辯解為真，
    則異議人之老婆理當會附和異議人，向警員表示車號IQ-096
    3號自用小客車係她駕駛一事無訛，豈有於警員一再詢問時
    ，不向警員表示車號IQ-0963號自用小客車係她駕駛之理？
    異議人之妻既然不向警員表示上情，顯見車號IQ-0963號自
    用小客車之駕駛人，不是異議人之老婆，而係證人劉惠龍證
    稱之異議人。異議人辯稱：車號IQ-0963號自用小客車係伊
    老婆駕駛乙節，非屬實情，要不可採。
五、綜上所述，異議人於上開時、地，確實有酒後駕車並拒絕酒
    測之違規行為。從而，原處分機關依前揭道路交通管理處罰
    條例第35條第4項、違反道路交通管理事件統一裁罰基準及
    處理細則第43條、第44條、第67條及違反道路交通管理事件
    統一裁罰基準表之規定，裁處異議人罰鍰6萬元，並吊銷駕
    駛執照，3年內不得考領駕駛執照，核無違誤。異議人猶執
    前詞，聲明異議，為無理由，應予駁回。
六、據上論斷，應依道路交通事件處理辦法第18條，裁定如主文
    。
中    華    民    國    99    年    11    月    29    日
                  交通法庭  法  官  陳映佐
以上正本證明與原本無異。
如不服本裁定，應於裁定送達後5日內，向本院提出抗告狀。（
應附繕本）
                            書記官  翁靜儀
中    華    民    國    99    年    11    月    30    日

司法院資訊處製作；財團法人民間司法改革基金會備份。
